【裁判字號】    99,上易,1479
【裁判日期】    991130
【裁判案由】    竊盜
【裁判全文】
臺灣高等法院臺中分院刑事判決        99年度上易字第1479號
上  訴  人
即  被  告  李鴻其
上列上訴人因竊盜案件，不服臺灣臺中地方法院99年度易字第
2812號中華民國99年9月27日第一審判決（起訴案號：臺灣臺中
地方法院檢察署99年度偵字第16769號），提起上訴，本院判決
如下：
    主    文
上訴駁回。
    理    由
一、按依刑事訴訟法第350條、第361條、第362條、第367條規定
    ，不服地方法院之第一審判決而上訴者，須提出上訴書狀，
    並應敘述具體理由，為上訴必備之程式；其所提出之書狀未
    敘述上訴理由，或僅曾以言詞陳述上訴理由者，均應於上訴
    期間屆滿後20日內補提理由書於第一審法院。第一審法院經
    形式審查，認逾期未補提上訴理由者，應定期間先命補正；
    逾期未補正者，為上訴不合法律上之程式，應以裁定駁回。
    倘已提出上訴理由，但所提非屬具體理由者，則由第二審法
    院以上訴不合法律上之程式，判決駁回。而所謂具體理由，
    必係依據卷內既有訴訟資料或提出新事證，指摘或表明第一
    審判決有何採證認事、用法或量刑等足以影響判決本旨之不
    當或違法，而構成應予撤銷之具體事由，始克當之（例如：
    依憑證據法則具體指出所採證據何以不具證據能力，或依憑
    卷證資料，明確指出所為證據證明力之判斷如何違背經驗、
    論理法則）；倘僅泛言原判決認定事實錯誤、違背法令、量
    刑失之過重或輕縱，而未依上揭意旨指出具體事由，或形式
    上雖已指出具體事由，然該事由縱使屬實，亦不足以認為原
    判決有何不當或違法者（例如：對不具有調查必要性之證據
    ，法院未依聲請調查亦未說明理由，或援用證據不當，但除
    去該證據仍應為同一事實之認定），皆難謂係具體理由，俾
    與第二審上訴制度旨在請求第二審法院撤銷、變更第一審不
    當或違法之判決，以實現個案救濟之立法目的相契合，並節
    制濫行上訴（最高法院97年度臺上字第892號刑事判決意旨
    參照）。
二、上訴人即被告李鴻其（下稱被告）不服原審判決提起上訴，
    其上訴理由略謂：被告並非有預謀的一般慣竊，被告於犯罪
    後心感不安，遂於次日6時許，即將贓物歸還失主，並向警
    方自首犯案，應依刑法第62條規定減輕其刑。又被告主動歸
    還贓物，顯然符合犯後態度良好，原審漏未審酌。另失主已
    獲歸還失物，財物損失輕微。被告於行竊被發現時，亦未做
    任何抗拒或攻擊，原審未審酌考量上述各情，遽以累犯加重
    其刑，而判處被告有期徒刑10月，實有違罪刑相當原則，為
    此提起上訴，請求撤銷原判決，依法再予酌減刑度等語。
三、經查：
(一)本件被告因不服地方法院之第一審判決，於99年10月12日向
    原審法院具狀聲明上訴，並於同年11月3日提出上訴理由狀
    敘明上訴理由。依刑事訴訟法第361條第2項條文、立法修正
    理由及上開最高法院判決意旨，被告倘已提出上訴理由，但
    所提非屬具體理由者，由第二審法院以上訴不合法律上之程
    式，以判決駁回之。至於上訴理由是否具體，係屬第二審法
    院審查範圍，則不在命補正之列（參見法院辦理刑事訴訟案
    件應行注意事項第162點），合先敘明。
(二)按刑罰之量定，屬法院自由裁量之職權行使，應審酌刑法第
    57條所列各款事由及一切情狀，為酌量輕重之標準，並非漫
    無限制；量刑輕重係屬事實審法院得依職權自由裁量之事項
    ，苟已斟酌刑法第57條各款所列情狀而未逾越法定刑度，不
    得遽指為違法；且在同一犯罪事實與情節，如別無其他加重
    或減輕之原因，下級審量定之刑，亦無過重或失輕之不當情
    形，則上級審法院對下級審法院之職權行使，原則上應予尊
    重（最高法院72年臺上字第6696號、75年臺上字第7033號判
    例及85年度臺上字第2446號判決意旨參照）。本件被告對原
    審判決採用證據、認定事實及適用法律等節均不爭執，而被
    告曾因詐欺案件，經原審法院97年度沙簡字第260號判決判
    處有期徒刑4月確定；復因竊盜案件，經臺灣苗栗地方法院
    97年度訴字第1244號判決判處有期徒刑8月確定；另因竊盜
    等案件，經原審法院97年度易字第2111號判決判處有期徒刑
    8月、8月確定。上開各案嗣經裁定應執行有期徒刑1年9月確
    定，於99年1月7日假釋付保護管束，迄99年3月21日期滿未
    經撤銷假釋，以執行完畢論等情，有臺灣高等法院被告前案
    紀錄表1份在卷足憑，亦為原審判決事實欄所載明，被告於
    前開有期徒刑執行完畢，5年以內故意再犯本件有期徒刑以
    上之罪，為累犯，原審引用刑法第47條第1項規定加重其刑
    ，並無不合。又原審審酌被告有多次犯罪前科之品行、專科
    畢業之智識程度、經濟小康之生活狀況，其於夜間毀越安全
    設備，侵入他人住宅且持鐵棍、扳手行竊，犯罪情節及手段
    均甚惡劣，對告訴人及其同居親屬所造成心理恐懼之危害非
    小，暨其犯罪之動機、目的，及知悉警方已察覺其犯行時，
    尚能先將竊得之物品返還被害人後再自行投案，並坦承全部
    犯行之犯後態度等一切情狀，判處被告有期徒刑10月，顯已
    說明其論罪科刑之依據，並已注意適用刑法第57條之規定，
    且本件被告所犯刑法第321條第1項第1款、第2款、第3款之
    加重竊盜罪，其法定刑為6月以上有期徒刑，參以被告係累
    犯，依法應加重其刑，原審量處被告有期徒刑10月，從形式
    上觀之，並未逾越法定範圍，且符合「罰當其罪」之原則，
    並無輕重失衡之情形，依上開最高法院判例、判決意旨，不
    得遽指為違法。
(三)刑法第62條所定自首減刑，係以對於未發覺之犯罪，在有偵
    查犯罪職權之公務員知悉犯罪事實及犯人之前，向職司犯罪
    偵查之公務員坦承犯行，並接受法院之裁判而言。是自首以
    對於未發覺之罪投案而受裁判為要件，如案已發覺，則被告
    縱有投案陳述自己犯罪之事實，亦祇可謂為自白，不能認為
    自首（最高法院26年上字第484號判例要旨參照）。而所謂
    發覺，不以有偵查犯罪之機關或人員確知其人犯罪無誤為必
    要，僅須有確切之根據得為合理之可疑者，亦屬發覺（最高
    法院97年度台上字第5969號判決意旨參照）。查本件被告係
    於員警黃益全等人據報趕赴現場處理後，依被告留在現場之
    機車循線查知被告涉嫌重大，經被告家人配合協助聯絡，並
    帶同被告於99年6月10日上午6時15分許，將竊得物品送還被
    害人後，於同日上午7時許至派出所自白竊盜犯行，有員警
    黃益全出具之職務報告在卷足參（見警卷第3頁），復為被
    告所不爭執，顯見員警黃益全等人於被告供述該等犯罪前，
    業已發覺該等犯罪事實，並知悉犯罪嫌疑人為被告李鴻其，
    依上開最高法院判例、判決意旨說明，被告事後雖自白上開
    犯罪，亦無自首規定之適用。從而，原審未適用刑法第62條
    前段予以減其其刑，並無違誤。被告上訴意旨，以其犯罪符
    合自首減刑規定，指摘原審判決未予依法減輕其刑云云，顯
    然有誤。另被告所謂因衝動行為犯罪，係屬病態行為，亦難
    憑採。
四、綜上所述，本院依形式上觀察，認原審判決認事用法並無違
    法或不當之處，量刑亦屬妥適。被告提起上訴，固具備形式
    上之理由，然並未提出新事證以供調查，亦未依據卷內之訴
    訟資料，指摘原審判決有何足以影響判決本旨之不當或違法
    ，而構成應予撤銷之具體事由，徒憑己意漫指原審量刑不當
    ，尚不足以動搖原審判決認定犯罪事實及量刑之基礎，難認
    係得上訴第二審之具體理由。依上揭說明，被告提起之第二
    審上訴，為不合法律上程式，爰不經言詞辯論，判決駁回上
    訴。
五、據上論斷，依刑事訴訟法第367條前段、第372條，判決如主
    文。
中    華    民    國    99    年    11    月    30    日
            刑事第十一庭  審判長法  官  郭  同  奇
                                法  官  陳  慧  珊
                                法  官  洪  曉  能
以上正本證明與原本無異。
不得上訴。
                                書記官  林  明  冬
中    華    民    國    99    年    11    月    30    日

司法院資訊處製作；財團法人民間司法改革基金會備份。
